最高法院刑事判決　　　　　　　　　　　　　　　九十一年度台上字第六四○七號
　　上　 訴　 人　台灣高等法院高雄分院檢察署檢察官
　　上訴人即被告　甲○○
右上訴人等因被告強盜案件，不服台灣高等法院高雄分院中華民國九十一年一月三日
第二審更審判決（九十年度上重更(一)字第七號，起訴案號：台灣屏東地方法院檢察署
八十六年度偵字第三四五八、四一一九、四二三○號），提起上訴，本院判決如左：
    主  文
原判決撤銷，發回台灣高等法院高雄分院。
    理  由
本件原判決維持第一審論處上訴人即被告共同連續意圖勒贖而擄人，酌處無期徒刑之
判決，駁回被告在第二審之上訴，固非無見。
惟查(一)擄人勒贖係指意圖勒贖而為擄人行為時，犯罪即屬成立，在被擄之人未經釋放
以前，其犯罪行為自在繼續進行中，換言之，如被擄人業經釋放而回復自由狀態，其
行為即告終了。原判決認定被告與陳榮勝、葉建元（以上二人均經判刑確定），共同
基於擄人勒贖之犯意聯絡，於民國八十六年四月二十四日零時許，帶槍、彈至楊耕
墾之住處前，趁楊耕墾出門溜狗時，將之擄走，再打電話向被害人之妻黃月雀勒贖新
台幣（下同）三千萬元，經黃月雀交付一百二十萬元後，始將楊耕墾釋放，當楊耕墾
經由其妻扶持自被告之車輛走向陳明同所駕駛之自用小客車時，被告又跑至陳明同之
自用小客車上，以脅迫手段勒令楊耕墾將手上之勞力士金錶及身上之財物交付等語，
則被告所為之強盜行為究為擄人勒贖終了後之獨立行為，抑為前擄人勒贖行為之延續
，如屬於後者，該二行為之間是否具關連性，原判決均未詳加查明釐清，遽認後行為
為前行為之繼續，自有調查職責未盡及理由不備之違誤。(二)刑法上之牽連犯，係指行
為者意念中祇欲犯某罪，而其實施之犯罪方法，或其實施犯罪之結果，觸犯行為人目
的行為以外之其他罪名而言。牽連犯之數行為間，有無方法或結果行為與目的行為之
牽連關係存在，並應參酌行為時客觀之事實以為決定，亦即在客觀上認其方法或結果
行為，與犯罪之目的行為，有不可分離之直接密切關係，始克成立。原判決認定被告
與晏傳泰（經另案判處罪刑在案）、陳冠中、陳豐明欲至屏東縣東港鎮○○路○段四
十號挾持蔡貴興索取賭債，於八十六年十月一日五時許，由晏傳泰駕駛Ｓ３｜七四一
九號自用小客車搭載被告後，在接續搭載陳冠中、陳豐明途中，為免押解蔡貴興之犯
行為人發覺，四人乃基於竊盜之犯意聯絡，由被告以螺絲起子竊取他人之車牌二面黏
貼於上開車輛之車牌上，因認被告等所犯上開竊盜罪與妨害自由罪之間有方法、結果
之牽連關係，應從一重處斷，但對於上開二行為之間如何具有不可分離之直接密切關
係，未於理由中詳加說明，自有理由不備之違誤。前次發回意旨，已予指明，原判決
仍恝置不理，自有可議。檢察官及被告上訴意旨分別指摘原判決不當，尚非全無理由
，應認仍有撤銷發回更審之原因。又懲治盜匪條例已公告廢止，自有依刑法第二條第
一項之規定，就其行為時有效之懲治盜匪條例與裁判時之修正後刑法比較適用（本院
二十五年上字第二六七號、五十一年台上字第二一七九號判例參照），案經發回，宜
注意及之。
據上論結，應依刑事訴訟法第三百九十七條、第四百零一條，判決如主文。
中      華      民      國    九十一    年     十一     月     十四     日
                              最高法院刑事第八庭
                                  審判長法官  莊  登  照
                                        法官  洪  明  輝
                                        法官  黃  一  鑫
                                        法官  魏  新  和
                                        法官  林  秀  夫
      右正本證明與原本無異
                                              書  記  官
中      華      民      國    九十一    年     十一     月     二十     日
